臺灣高等法院臺中分院刑事判決　　　　　　　　　　九十四年度上訴字第三二四號
　　上　訴　人
　　即　被　告　乙○○
　　選任辯護人　李春生
　　上　訴　人
　　即　被　告　丁○○
右上訴人因廢棄物清理法案件，不服臺灣台中地方法院九十三年度訴字第二四三八號
中華民國九十三年十二月二十四日第一審判決（起訴案號：臺灣台中地方法院檢察署
九十三年度偵字第一四五○○號），提起上訴，本院判決如左：
    主      文
原判決關於丁○○部分撤銷。
丁○○共同未依廢棄物清理法第四十一條第一項規定領有廢棄物清除許可文件，從事
廢棄物清除，累犯，處有期徒刑柒月。
乙○○部分上訴駁回。乙○○緩刑肆年。
    事      實
一、乙○○、丁○○（曾於民國 (下同 )九十年間因公共危險案件，經台灣台中地方
    法院台中簡易庭於九十年五月七日，以九十年度中交簡字第三七二號判處有期徒
    刑三月確定，於同年六月七日易科罰金執行完畢）均明知從事廢棄物清除業務者
    ，應向直轄市、縣（市）主管機關或中央主管機關委託之機關申請核發公民營廢
    棄物清除處理機構許可文件後，始得受託清除廢棄物業務，且明知彼此均未依廢
    棄物清理法第四十一條第一項規定領有廢棄物清除許可文件。因乙○○以新臺幣
    （下同）二千元的代價受綽號「阿文」之不詳姓名成年男子委託，清除位於台中
    市○○路、大雅路口附近某裝潢工地拆除後之廢木板、廢石膏板等一般事業廢棄
    物（數量約一．七五公噸），旋與丁○○共同基於犯意聯絡，於九十三年八月十
    五日晚上十時許，由乙○○駕駛其向不知情的石昀坤借用之車號ＮＰ－７２１５
    號自用小貨車，由乙○○、丁○○共同將前開地點之廢木板、廢石膏板等一般事
    業廢棄物收集至前開自用小貨車車斗，再將之載運至台中市○○區○○路三段太
    原六號橋左側竹林內傾倒。因乙○○、丁○○在台中市○○路、大雅路口附近收
    集前開一般事業廢棄物之際，即為內政部警政署環保警察隊第二中隊警員聶大明
    、李慶朝發現可疑，並尾隨跟蹤乙○○、丁○○至台中市○○區○○路三段太原
    六號橋左側竹林內，當場查獲乙○○、丁○○將前開一般事業廢棄物傾倒於該址
    ，而查悉上情。
二、案經臺中市警察局第五分局報告臺灣臺中地方法院檢察署檢察官偵查起訴。
    理      由
一、訊據被告乙○○、丁○○均坦承未依廢棄物清理法第四十一條第一項規定領有廢
    棄物清除許可文件，於右開時地載運右述廢棄物至台中市○○區○○路三段太原
    六號橋左側竹林內傾倒為警查獲之事實。然均否認犯罪，被告乙○○辯稱：我不
    知道要有許可文件，那個地方原本已經有很多人去傾倒垃圾了，所以我才會傾倒
    在那邊，只倒一車，環保局已裁罰六萬元云云，被告丁○○辯稱：我剛好去找乙
    ○○並且喝了點酒，他要我陪他去做，我只是幫朋友而已，我不知道這樣會觸法
    云云。惟查：
（一）證人聶大明於原審法院審理時證稱：伊與同事排班巡察，駕駛便車沿巡邏區域
      巡邏，在台中市○○路、大雅路口附近，發現被告乙○○、丁○○正在搬運廢
      棄物。因為一般合法的處理場在晚上八點多就會休息，故研判被告乙○○、丁
      ○○於該時間點搬運廢棄物，極有可能涉及違反廢棄物清理法。伊等即在旁邊
      監看，被告乙○○、丁○○約花費十五至二十分鐘的時間搬完廢棄物後，伊等
      即尾隨被告乙○○駕駛之自用小貨車到棄置地點。伊等先在太原六號橋旁等待
      約五分鐘，待研判被告乙○○、丁○○應已棄置廢棄物完畢，伊等即前往棄置
      地點盤查，當時被告乙○○是站在該自用小貨車旁，被告丁○○則站在該自用
      小貨車旁靠駕駛座處。被告乙○○、丁○○並未表示有喝酒，伊在現場亦未發
      現被告乙○○、丁○○有喝酒或身上有酒味等語。核與被告乙○○、丁○○供
      述在右述時、地載運廢棄物傾倒被查獲之事實相符。又廢棄物清理法施行甚久
      ，從事廢棄物清除業務者，應向直轄市、縣（市）主管機關或中央主管機關委
      託之機關申請核發公民營廢棄物清除處理機構許可文件後，始得受託清除廢棄
      物業 (廢棄物清理法第四十一條第一項參照 )，屢為報章雜誌宣傳，被告等豈
      能推諉不知，況如係合法被告等何須在深夜載運至偏避處傾倒，被告丁○○既
      供稱有幫被告乙○○搬運廢木板、廢石膏板等物至前開自用小貨車上，依卷附
      現場傾倒廢棄物照片觀之，前開廢木板、廢石膏板等物顯係裝潢工地拆卸後之
  一般事業廢棄物，被告丁○○焉會不知其搬運之物品為一般事業廢棄物。再證
      人丙○○即台中市環保局職員於本院結證：環保警察打電話給我我人正在西屯
      區處理一個案件，我趕到現場地點偏僻天色已晚，當時我無法細分項目，所以
      我只寫廢木板等廢棄物，那天照相時警察用手電筒補光我才有辦法拍攝，石膏
      、木板等耐火材，不屬於可回收再利用的廢棄物等語。
（二）按廢棄物清理法所謂之「清除」，係指事業廢棄物之收集、運輸行為，事業廢
      棄物貯存清除處理方法及設施標準第二條第二款定有明文。而共同正犯，係共
      同實施犯罪行為之人，在共同意思範圍內，各自分擔犯罪行為之一部，相互利
      用他人之行為，以達其犯罪之目的，其成立不以全體均行參與實施犯罪構成要
      件之行為要件；參與犯罪構成要件之行為者，固為共同正犯；以自己共同犯罪
      之意思，參與犯罪構成要件以外之行為，或以自己共同犯罪之意思，事前同謀
      ，而由其中一部分人實行犯罪之行為者，亦均應認為共同正犯，使之對於全部
      行為所發生之結果，負其責任，司法院大法官會議釋字第一Ｏ九號解釋參照。
      被告乙○○於原審法院審理時雖供稱：案發當日，被告丁○○只有幫忙搬運廢
      木板不到十分鐘，被告丁○○雖有陪同伊前往棄置地點，然均在前開自用小貨
      車內睡覺，並未幫忙傾倒等語。然此顯與證人聶大明於原審法院審理時證稱被
      告丁○○於臺中市○○路、大雅路口附近，一直都有在搬運廢木板、廢石膏板
      ，且伊於太原六號橋左側竹林內之棄置地點查獲被告乙○○、丁○○之際，被
      告丁○○是站立於該自用小貨車旁靠駕駛座處，並非在該自用小貨車內睡覺等
      情不符，顯係迴護被告丁○○之詞。況被告丁○○既明知被告乙○○清除前開
      一般事業廢棄物，仍與之共同搬運該一般事業廢棄物，並一同前往傾倒地點，
      其與被告乙○○間有犯意聯絡及行為分擔，至為炯然。
（三）證人錢建宏於原審法院審理時雖證稱：伊於九十三年八月十五日晚上六時許，
      前往探視罹患蜂窩性組織炎的被告丁○○，當時被告丁○○正在喝酒。同日晚
      上七時許，伊有陪同被告丁○○到全民醫院換藥等語，亦僅能證明被告丁○○
      於案發當日有受傷或喝酒之情形，其證詞與被告丁○○有無違反廢棄物清理法
      之行為並無任何關連性，無從據為有利被告丁○○之認定。
（四）被告乙○○、丁○○前開違反廢棄物清理法之行為，經台中市環境保護局現場
      稽查結果，認定是違反廢棄物清理法第四十一條第一項之行為，並依同法第五
      十七條規定處分等情，亦有該局環境稽查工作紀錄附卷可稽。此外，並有被告
      乙○○、丁○○棄置前開一般事業廢棄物之現場照片八張及台中市環保局九十
      四年四月六日環稽字第○九四一○○三四二二號函在卷可稽，本案事證明確，
      被告等上開所辯均不足採，犯行均堪認定。
二、核被告乙○○、丁○○所為，均係犯廢棄物清理法第四十六條第一項第四款前段
    之未依廢棄物清理法第四十一條第一項規定領有廢棄物清除許可文件，從事廢棄
    物清除罪。被告乙○○、丁○○間，有犯意聯絡及行為分擔，為共同正犯。被告
    丁○○曾於九十年間因公共危險案件，經台灣台中地方法院台中簡易庭於九十年
    五月七日，以九十年度中交簡字第三七二號判處有期徒刑三月確定，於同年六月
    七日易科罰金執行完畢等情，有台灣高等法院被告前案紀錄表及台灣台中地方法
    院檢察署刑案資料查註紀錄表附卷可稽，於受有期徒刑執行完畢，五年以內再犯
    本件有期徒刑以上之罪，為累犯，依刑法第四十七條規定加重其刑。又被告丁○
    ○因至被告乙○○處拜訪始與被告乙○○共犯本罪，無證據足證有取得任何代價
    ，所搬運清除者僅廢石膏板、廢木板等係不可回收再利用之廢棄物，又有第四五
    腰椎椎間盤術後併復發及不穩定症狀，有國軍台中總醫院附設民眾診療服務中清
    分院診斷證明書在卷可考，縱科以法定最低度刑尤嫌過重，客觀上顯可憫恕，爰
    依刑法第五十九條規定酌減其刑。原審就被告乙○○部分審酌其並無任何刑事前
    案紀錄，未領得廢棄物清除許可文件，受託清除一般事業廢棄物，將之傾倒於臺
    中市○○區○○路三段太原六號橋左側竹林內，污染環境衛生，犯後業已坦承犯
    行等一切情狀，依廢棄物清理法第四十六條第一項第四款前段、刑法第十一條前
    段、第二十八條，判處有期徒刑一年四月，核其認事、用法、量刑均無不當，被
    告乙○○以不知道要有許可文件等為由上訴並無理由，應予駁回。然被告乙○○
    未曾受有期徒刑以上刑之宣告，有卷附台灣高等法院被告前案紀錄表可憑，業經
    台中市政府裁罰，經此偵、審教訓，應知警惕諒無再犯之虞，本院認所宣告之刑
    ，以暫不執行為適當，併諭知緩刑肆年，以勵自新。至原審就被告丁○○部分論
    罪科刑，固非無見，惟原審未能審酌上情依法酌減其刑尚有未洽，被告丁○○以
    不知道犯法為由上訴雖無理由，然原審此部分判決既有如上未當之處，應由本院
    將其撤銷改判，爰審酌被告丁○○有麻醉藥品管理條例、傷害、公共危險等前科
    紀錄，有卷附台灣高等法院被告前案絕紀錄表在卷可考，素行不佳，未領得廢棄
    物清除許可文件，即共同將右述一般事業廢棄物傾倒於台中市○○區○○路三段
    太原六號橋左側竹林內，污染環境衛生，影響附近居民生活品質及其犯罪後之態
    度等一切情狀，量處如主文第二項所示之刑。
三、據上論斷，應依刑事訴訟法第三百六十九條第一項前段、第三百六十四條、第三
    百六十八條、第二百九十九條第一項前段、廢棄物清理法第四十六條第一項第四
    款前段、刑法第十一條前段、第二十八條、第四十七條、第五十九條、第七十四
    條第一款，判決如主文。
    本案經檢察官甲○○到庭執行職務。
中      華      民      國      九十四  年      五      月      十二    日
                                臺灣高等法院臺中分院刑事第九庭
                                      審判長法  官  陳  筱  珮
                                            法  官  張  國  忠
  法  官  康  應  龍
右正本證明與原本無異。
如不服本判決應於收受送達後十日內向本院提出上訴書狀，其未敘述上訴之理由者並
得於提起上訴後十日內向本院補提理由書（均須按他造當事人之人數附繕本）。
                                            書記官  許  書  瑜
中      華      民      國      九十四  年      五      月      十六    日
                                                                        Ａ
